【裁判字號】    98,交聲,664
【裁判日期】    980716
【裁判案由】    違反道路交通管理處罰條例聲明異議
【裁判全文】
臺灣士林地方法院交通事件裁定         98年度交聲字第664號
原處分機關  交通部公路總局臺北區監理所蘆洲監理站
異  議  人
即受處分人  乙○○
上列異議人即受處分人因違反道路交通管理處罰條例案件，對於
交通部公路總局臺北區監理所蘆洲監理站於中華民國98年4月6日
所為之北監蘆字第裁46-C00000000號裁決書（原舉發單號：臺北
縣政府警察局北縣警交字第C00000000 號），聲明異議，本院裁
定如下：
    主  文
原處分撤銷。
乙○○不罰。
    理  由
一、原處分意旨略以：異議人即受處分人（下稱：異議人）乙○
    ○於民國97年5 月16日12時35分許，騎駛車號EGY-557 號輕
    型機車行經臺二線三芝往石門方向24.4公里處，有「駕車行
    經有燈光號誌管制之交岔路口闖紅燈」之違規事實，為臺北
    縣政府警察局金山分局執勤員警依法掣單舉發，惟異議人未
    依規定期限到案陳述意見或聽候裁決，亦未依規定期限繳納
    罰鍰結案，爰依道路交通管理處罰條例第9 條第1 項後段、
    第53條第1 項、第63條第1 項第3 款（原處分漏記「第1 項
    第3 款」，應予更正）及道路交通管理事件統一裁罰基準及
    處理細則第44條第1 項之規定，裁處異議人新臺幣（下同）
    4,500 元罰鍰，並記違規點數3 點。
二、異議意旨略以：異議人通過上開違規路口時，執勤員警並沒
    有位於該路口目睹採證，當時員警係位於該交岔路口前100
    公尺遠的地方攔查車號076-BGZ 號機車闖紅燈之違規，如何
    判斷騎駛在後之異議人有闖紅燈之行為？異議人不服，爰依
    法聲明異議。
三、經查：
  (一)按法院受理交通事件，準用刑事訴訟法之規定，道路交通管
    理處罰條例第89條前段定有明文，又最高法院76年臺上字第
    4986號判例亦揭示：「認定犯罪事實所憑之證據，雖不以直
    接證據為限，間接證據亦包括在內，然而無論直接或間接證
    據，其為訴訟上之證明，須於通常一般之人均不致有所懷疑
    而得確信其為真實之程度者，始得據為有罪之認定」之證據
    法則，於法院審理行為人違反道路交通管理處罰條例案件時
    自當有其適用。易言之，法院於審理行為人違反道路交通管
    理處罰條例案件，為事實之認定時，如就原處分機關所認定
    之行為人違規事實尚乏積極證據，或仍有合理之懷疑，而無
    從確信行為人有該當於道路交通管理處罰條例各該處罰條文
    之構成要件事實時，即應依刑事訴訟法上之「罪疑惟輕原則
    」，為有利異議人之認定。
  (二)查異議人於前揭時、地，遭執勤員警甲○○舉發「闖紅燈」
    之交通違規，有臺北縣政府警察局北縣警交字第C00000000
    號舉發違反道路交通管理事件通知單1 紙在卷可憑，此部分
    事實固堪認定。惟異議人堅決否認有何闖紅燈之違規事實，
    辯稱伊係等待該路口變為綠燈後才通過該路口等語，自應究
    明員警有無誤判之可能性。當時員警舉發異議人之情形，已
    據證人李氏賢結證明確，略以：當天伊跟異議人一起騎摩托
    車往金山去採植物，伊騎駛重型機車在前，異議人則在後，
    兩人相距甚遠。而當時因伊闖紅燈，警察在伊後面追了好遠
    ，後來是伊回頭看到警察的車在後緊追，伊才靠右邊停車。
    警察指伊闖紅燈，伊稍後才見到異議人騎車自後追上來，詢
    問伊因何事遭員警攔停，此時警察始又指稱異議人也有闖紅
    燈之違規事實。但當時伊為警察攔停位置即警察所在位置，
    已看不到路口之交通號誌情形，實難想像警察如何知道異議
    人闖紅燈等語明確（參見本院98年7 月6 日訊問筆錄），核
    與異議人所辯相符，復有異議人提供之現場照片及當庭所繪
    簡圖在卷可證，異議人所辯以及證人所證亦未見矛盾或瑕疵
    之處，誠屬有據，堪可採信。依其所證舉發經過，異議人並
    非遭員警攔停，而係自行趨前探問李氏賢之違規事實，始遭
    舉發，其位置且在員警後方，倘員警於攔停李氏賢之前，即
    可確認異議人闖紅燈之違規事實，何不逕予攔停異議人？又
    員警攔停李氏賢之位置，已距交岔路口甚遠，依異議人所呈
    照片，明顯可見因該路段有一定弧度，導致回頭無法確認該
    交岔路口燈號，員警亦無從在該位置確認異議人之違規事實
    ，均堪認異議人所辯確非無據。綜上所述，本件員警確有誤
    予舉發異議人駕車闖紅燈之可能，至為明確。而證人即舉發
    員警經本院傳訊後，稱雖早已收到傳票，惟因忘記調班，未
    能到庭云云，有本院公務電話紀錄1 紙在卷可佐，本院認證
    人為值勤員警，任務繁重，舉發交通違規事件甚夥，本件違
    規又發生於97年5 月16日，距今逾年，縱然到庭，未必仍有
    記憶，事證又已臻明確，因認別無傳訊必要。此外，復查無
    其他積極證據足以證明異議人確有未遵守燈光號誌而闖紅燈
    之交通違規事實，揆諸前揭說明，自應為異議人有利之認定
    。
  (三)綜上所述，依卷存證據及證人李氏賢所證情節，不能排除舉
    發員警誤判之可能性，且尚乏其他積極事證可認異議人確有
    「闖紅燈」之違規事實，因認原處分機關依道路交通管理處
    罰條例第53條第1 項、第63條第1 項第3 款之規定裁處異議
    人4,500 元罰鍰，並記違規點數3 點，容有違誤，本件異議
    為有理由，原處分應予撤銷，另為異議人不罰之諭知。
四、據上論斷，應依道路交通案件處理辦法第20條前段，裁定如
    主文。
中    華    民    國    98    年    7     月    16    日
                  交通法庭法  官  許辰舟
以上正本證明與原本無異。
如不服本裁定應於裁定送達後5 日內向本院提出抗告狀。
                          書記官  李典育
中    華    民    國    98    年    7     月    16    日


司法院資訊處製作；財團法人民間司法改革基金會備份。
